臺灣嘉義地方法院刑事判決　　　　　　　 95年度易字第543號
公　訴　人　臺灣嘉義地方法院檢察署檢察官
被　　　告　乙○○
上列被告因傷害案件，經檢察官提起公訴（95年度偵字第839號
），本院判決如下：
    主  文
乙○○犯傷害罪，累犯，處有期徒刑月，如易科罰金，以銀元
佰元即新臺幣玖佰元折算壹日；又犯傷害罪，累犯，處有期徒
刑肆月，如易科罰金，以銀元佰元即新臺幣玖佰元折算壹日。
應執行有期徒刑伍月，如易科罰金，以銀元佰元即新臺幣玖佰
元折算壹日。
    事  實
一、乙○○前於民國八十九年間，因竊盜案件，先經臺灣板橋地
    方法院於八十九年十一月十七日，以八十九年度易字第三一
    四五號判決判處有期徒刑十月，復由臺灣高雄地方法院於八
    十九年十二月二十日，以八十九年度易字第三一七一號判決
    判處有期徒刑一年，上開二罪經法院裁定定應執行有期徒刑
    一年八月，於九十一年六月二十八日縮刑期滿執行完畢。詎
    不知悔改，分別為下述行為：
(一)於九十四年八月五日二十時二十分許，在甲○○嘉義縣民雄
    鄉山中村牛斗山一九九號住處前，因電線掉落等細故，與甲
    ○○發生爭執，竟基於普通傷害之犯意，以腳踢甲○○，致
    其受有右下肢多處擦傷、鼻出血之傷害。
(二)嗣經甲○○提出傷害告訴，乙○○委請鄭蓬榮向甲○○提出
    和解之請求，為其所拒，乙○○另行起意，基於侵入住宅而
    傷害之犯意，於九十五年二月三日二十三時許，未經甲○○
    同意，無故侵入其上揭住處內，質之和解等事，未獲置理，
    並持放置該處裝水寶特瓶一瓶毆打甲○○，致其受有下唇部
    挫傷皮下紅瘀腫、頭枕頂部挫傷皮下腫之傷害。
二、案經甲○○訴由嘉義縣警察局民雄分局報告臺灣嘉義地法院
    檢察署檢察官偵查起訴。
    理  由
壹、程序事項
    按被告以外之人（包括證人、鑑定人、告訴人、被害人及共
    同被告）於審判外之陳述雖不符刑事訴訟法第一百五十九條
    之一至第一百五十九條之四等四條之規定，而經當事人於審
    判程序同意作為證據，法院審酌該言詞陳述或書面陳述作成
    時之情況，認為適當者，亦得為證據；當事人、代理人或辯
    護人於法院調查證據時，知有刑事訴訟法第一百五十九條第
    一項不得為證據之情形，而未於言詞辯論終結前聲明異議者
    ，視為有前項之同意，同法第一百五十九條之五定有明文。
    本件證人即告訴人甲○○於警詢及偵查中經具結之證述，另
    證人即警員林昆旺於偵查中經具結之陳述，其性質均屬傳聞
    證據，惟上開警詢及偵訊筆錄內容，業經本院審理時予以提
    示並告以要旨，且經檢察官及被告表示意見，均未於言詞辯
    論終結前對該等筆錄之證據能力資格異議，復無違法取證瑕
    疵存在，而於偵查中之陳述，既經依法具結，亦無不可信之
    情形，依上開規定，其於警詢及偵查中之證述已擬制同意有
    證據能力，認為以之作為本案之證據亦屬適當，具有證據能
    力，先予敘明。
貳、實體事項
一、上揭犯罪事實，業據被告於本院審理時坦承不諱（參見本院
    卷第五十五頁），核與證人即告訴人甲○○於警詢及偵查中
    證述、證人即警員林昆旺於偵查中證述之情節相符，復經臺
    灣嘉義地方法院檢察署檢察官於九十五年六月二十日至現場
    履勘，此有履勘筆錄及照片五張存卷為佐（參見偵卷第五十
    一至五十六頁），此外，並有行政院衛生署嘉義醫院九十四
    年八月六日、九十五年二月四日、九十五年二月六日及十四
    日診斷證明書各一份、嘉義縣警察局民雄分局民興派出所警
    員執行勤務工作報告及員警工作紀錄簿影本、照片四張等件
    存卷為憑（參見警卷第七、八頁；偵卷第十三、十四、二十
    九、三十、四十六至四十九頁），堪認被告為有罪之陳述與
    事實相符。本案事證明確，被告犯行，堪以認定。
二、新舊法比較說明
(一)刑法第二條第一項部分
    被告行為後，刑法於九十四年一月七日修正，同年二月二日
    公布，業於九十五年七月一日施行。按行為後法律有變更者
    ，適用行為時之法律。但行為後之法律有利於行為人者，適
    用最有利於行為人之法律，修正後之刑法第二條第一項定有
    明文。該條之規定係規範行為後法律變更所生新舊法律比較
    適用之準據法，雖亦經修正，但因屬適用法律之準據法，本
    身尚無比較新舊法之問題，應一律適用裁判時之修正後刑法
    第二條之規定，決定適用之刑罰法律（最高法院九十五年五
    月二十三日刑事庭第八次會議決議可資參照）。
(二)關於罰金刑及貨幣單位由銀元修正為新臺幣之法律適用
    被告行為後，刑法第三十三條第五款關於「罰金：一元以上
    」之規定，修正為「罰金：新臺幣一千元以上，以百元計算
    之」，刑法法定本刑中列有罰金刑者，其法定最低度罰金刑
    因之提高，涉及科刑規範變更，自有新舊法比較必要，比較
    結果，以舊法有利於行為人，應適用舊法第三十三條第五款
    規定，定其罰金部分之法定刑。又九十五年七月一日修正公
    布施行之刑法施行法第一條之一增訂：「（第一項）中華民
    國九十四年一月七日刑法修正施行後，刑法分則編所定罰金
    之貨幣單位為新臺幣。（第二項）九十四年一月七日刑法修
    正時，刑法分則編未修正之條文定有罰金者，自九十四年一
    月七日刑法修正施行後，就其所定數額提高為三十倍。但七
    十二年六月二十六日至九十四年一月七日新增或修正之條文
    ，就其所定數額提高為三倍」。經查，刑法第二百七十七條
    第一項及第三百零六條第一項自七十二年六月二十六日（即
    罰金罰鍰提高標準條例修正公布日）迄今未修正，其罰金之
    法定刑為「一千元」及「三百元」（貨幣單位為「銀元」）
    ，依罰金罰鍰提高標準條例第一條前段規定提高十倍，再依
    現行法規所定貨幣單位折算新臺幣條例規定折算即為「新臺
    幣三萬元」及「新臺幣九千元」；又於刑法施行法第一條之
    一施行日（即九十五年七月一日）後，刑法分則所定罰金之
    貨幣單位改為「新臺幣」，就其所定數額提高三十倍，亦為
    「新臺幣三萬元」及「新臺幣九千元」，是刑法施行法第一
    條之一施行後，罰金刑貨幣單位雖有「新臺幣」之更易，惟
    適用結果之罰金額度則無二致，就罰金法定刑提高之「刑罰
    權規範內容」並無利或不利之變更，自不生新舊法之比較問
    題，惟應適用具特別法性質之刑法施行法第一條之一規定。
(三)牽連犯部分
    被告行為後，刑法第五十五條後段牽連犯之規定，業經刪除
    ，此刪除雖非犯罪構成要件之變更，但顯已影響行為人刑罰
    之法律效果，自屬法律有變更，即修正後，被告所為數罪應
    併罰之，經比較新、舊法結果，自以修正前之規定較有利於
    被告。
(四)易科罰金部分
    被告行為後，罰金罰鍰提高標準條例第二條業已刪除，而刑
    法第四十一條第一項前段關於易科罰金之折算標準已由舊法
    之銀元一百元、二百元、三百元修正為新臺幣一千元、二千
    元、三千元，因屬科刑規範事項之變更，其折算標準為裁判
    時所應諭知，自有就新舊法規定比較之必要，經比較新、舊
    法結果，自以修正前之規定較有利於被告。
(五)累犯部分
    被告行為後，刑法有關累犯之規範亦有修正，修正後刑法係
    規定五年內再犯之罪以故意犯為限，始論以累犯，修正前刑
    法則規定五年以內再犯之罪以有期徒刑以上之罪，不分故意
    犯或過失犯，均應論以累犯，即五年以內再犯有期徒刑以上
    之罪為故意犯時，依修正前後之規定，皆構成累犯，應無新
    舊法比較之問題，僅於「過失」再犯有期徒刑以上之罪時，
    始有新舊法比較之問題。
(六)定應執行刑部分
    被告行為時之修正前刑法第五十一條規定：「數罪併罰，分
    別宣告其罪之刑，依左列各款定其應執行者：」，其中第五
    款規定：「宣告多數有期徒刑者，於各刑中之最長期以上，
    各刑合併之刑期以下，定其刑期。但不得逾二十年。」；然
    修正後刑法第五十一條第五款則規定：「宣告多數有期徒刑
    者，於各刑中之最長期以上，各刑合併之刑期以下，定其刑
    期。但不得逾三十年。」，比較結果，修正前刑法第五十一
    條第五款規定較有利於被告。
(七)綜上法律修正前、後之比較，揆諸前揭說明及修正後刑法第
    二條第一項之「從舊從輕」原則，本件以適用修正前之相關
    刑罰法律，對被告較為有利。
三、論罪科刑部分
    核被告乙○○所為，係犯刑法第二百七十七條第一項之傷害
    罪及同法第三百零六條第一項之侵入住宅罪。其就犯罪事實
    一之（二）部分，所犯侵入住宅及傷害等二罪間，有方法、
    結果之牽連關係，應依修正前刑法第五十五條後段規定，從
    一重之傷害罪處斷。又被告先後兩次傷害犯行，雖犯罪構成
    要件相同，惟時隔已有半年之久，屬各別犯意而為之，應分
    論併罰。又被告前於八十九年間，因竊盜案件，先經臺灣板
    橋地方法院於八十九年十一月十七日，以八十九年度易字第
    三一四五號判決判處有期徒刑十月，復由臺灣高雄地方法院
    於八十九年十二月二十日，以八十九年度易字第三一七一號
    判決判處有期徒刑一年，上開二罪經法院裁定定應執行有期
    徒刑一年八月，於九十一年六月二十八日縮刑期滿執行完畢
    ，此有臺灣高等法院被告前案紀錄表一份在卷足稽，其於受
    徒刑之執行完畢，五年以內故意再犯本件有期徒刑以上之罪
    ，為累犯，均應依刑法第四十七條第一項規定，加重其刑。
    爰審酌被告僅因與告訴人之細故爭執，不思以平和方式解決
    ，出手傷之，即屬可責，且迄未與告訴人達成賠償之和解，
    然衡其高工畢業之智識程度、家庭狀況、傷害告訴人之手段
    、方式、目的暨於本院審理時坦承犯行等一切情狀，各量處
    如主文所示之刑，並諭知易科罰金之折算標準，另依修正前
    刑法第五十一條第五款規定，定其應執行之刑，並諭知易科
    罰金之折算標準。
據上論斷，應依刑事訴訟法第二百九十九條第一項前段，刑法第
二條第一項前段、第二百七十七條第一項、第三百零六條第一項
、（修正前）第五十五條後段、第四十七條第一項、（修正前）
第四十一條第一項前段、（修正前）第五十一條第五款，修正前
罰金罰鍰提高標準條例第二條，現行法規所定貨幣單位折算新臺
幣條例第二條，刑法施行法第一條之一第一項、第二項前段，判
決如主文。
本案經檢察官曹哲寧到庭執行職務
中　　華　　民　　國　　96　　年　 　1　　月　　10　　日
                  刑事第二庭審判長法  官  沈福財
                                  法  官  盧鳳田
                                  法　官　林青怡
上列正本證明與原本無異。
如不服本判決，應於判決送達後10日內向本院提出上訴狀（應附
繕本）。告訴人或被害人如對於本判決不服者，應具備理由請求
檢察官上訴，其上訴期間之計算係以檢察官收受判決正本之日期
為準。
中　　華　　民　　國　　96　　年　 　1　　月　　10　　日
                                  書記官  李佳惠
附錄本案論罪科刑法條
刑法第277條
傷害人之身體或健康者，處3年以下有期徒刑、拘役或1千元以下
罰金。
犯前項之罪因而致人於死者，處無期徒刑或7年以上有期徒刑；
致重傷者，處3年以上10年以下有期徒刑。
刑法第306條
無故侵入他人住宅、建築物或附連圍繞之土地或船艦者，處 1 年
以下有期徒刑、拘役或 3 百元以下罰金。
無故隱匿其內，或受退去之要求而仍留滯者，亦同。
